臺灣臺北地方法院民事裁定
111年度重訴字第484號
原      告  簡秀真
訴訟代理人  陳明宗律師
被      告  邵楚云

上列當事人間請求返還出資額等事件，本院裁定如下：
    主  文
本件移送臺灣士林地方法院。
    理  由
一、按訴訟由被告住所地之法院管轄；被告住所地之法院不能行
    使職權者，由其居所地之法院管轄；訴之原因事實發生於被
    告居所地者，亦得由其居所地之法院管轄；因契約涉訟者，
    如經當事人定有債務履行地，得由該履行地之法院管轄；訴
    訟之全部或一部，法院認為無管轄權者，依原告聲請或依職
    權以裁定移送於其管轄法院，民事訴訟法第1條第1項、第12
    條、第28條分別定有明文。次按民事訴訟法第12條所謂因契
    約涉訟者，凡關於契約關係是否存在、因契約發生之效力或
    因契約無效、解除、撤銷等所生效力訴訟，不論給付、確認
    或形成訴訟，均屬之，而所謂債務履行地，專指當事人以契
    約訂定之清償地而言，民法第314條規定之法定清償地，則
    不與焉；債務履行地之約定雖不以書面或明示為必要，即以
    言詞或默示合意為之，亦非法所不許，惟必須當事人間有約
    定債務履行地之意思表示合致，始有該條規定之適用，合先
    敘明。
二、本件原告主張兩造於民國97年5月12日簽訂「國家盛宴合作
    投資協議書」（下稱國家盛宴協議書），共同投資購買「國
    家盛宴」建案門牌號碼高雄市○○區○○○路00號及地下2樓第32
    4號停車位不動產，詎被告竟未經原告同意先後於104年12月
    29日及106年7月3日，分別向華南商業銀行及彰化商業銀行
    辦理轉貸，並將貸得款項自行花用，故類推適用民法686條
    第1項規定以起訴狀繕本送達為聲明退夥之通知，並依民法
    第689條規定請求被告返還出資額新臺幣（下同）901萬4,54
    4元；另兩造於99年4月13日簽訂「『六本木』不動產合作協議
    書」（下稱六本木協議書），合資購買「六本木」建案門牌
    號碼臺北市○○區○○○路000巷00號4樓之1房屋（下稱六本木房
    屋），並合意為出租收益使用，惟被告並未依約給付原告租
    金收益之半數90萬8,538元予原告，且於108年4月間未經原
    告同意擅自將六本木房屋以1,600萬元出售，亦未將售屋所
    得款556萬元分配予原告，更且於六本木房屋出售後，仍溢
    收原告兩期即82,000元之分擔房貸款項，故依六本木協議書
    之約定及民法第179條規定請求被告返還655萬538元，有原
    告之起訴狀在卷可考。經本院質之原告，本院就本件管轄權
    之依據，原告主張：兩造就國家盛宴協議書、六本木協議書
    均約定債務履行地在被告設立之物業管理公司辦公室「臺北
    市○○區○○○路0段00號6樓」等語，有原告之民事陳報狀在卷
    可考（見本院卷第20頁）。然細繹原告之民事陳報狀，原告
    先稱兩造就國家盛宴協議書約定於當時被告之公司處（址設
    臺北市○○區○○路0段000號18樓之11）為債務履行地，後又稱
    因被告另設立物業公司（址設臺北市○○區○○○路0段000號6樓
    之2），因此國家盛宴協議書及六本木協議書之債務履行地
    約定在臺北市○○區○○○路0段000號6樓之2。然原告上開主張
    ，均未見明文於國家盛宴協議書、六本木協議書、兩造會算
    紀錄，難認兩造間有約定債務履行地之明示或默示意思表示
    合致，原告上開主張，自難逕取。
三、被告現戶籍設於新北市○○區○○○路0段000號11樓，現居臺北
    市○○區○○○路000號2樓乙情，有被告之戶籍查詢資料及臺灣
    臺北地方檢察署檢察官109年度調偵字第78號不起訴處分書
    各1份在卷可考（見限閱卷、本院卷第31頁），堪認被告之
    住所地應在臺北市北投區，非屬本院所轄。
四、綜上所述，本院就本件訴訟並無管轄權，原告向無管轄權之
    本院起訴，顯係違誤，茲因被告之住所地在臺北市北投區，
　　爰依職權將本件移送於有管轄之臺灣士林地方法院。
五、依民事訴訟法第28條第1項，裁定如主文。
中　　華　　民　　國　　111 　年　　6 　　月　　9 　　日
                  民事第二庭  法  官  李子寧
以上正本係照原本作成。
如不服本裁定應於送達後10日內向本院提出抗告狀，並繳納抗告
費新臺幣1,000元。　　　　　　　　　
中　　華　　民　　國　　111 　年　　6 　　月　　9 　　日
　　　　　　　　　            書記官  黃幸雪